【裁判字號】    97,交易,48
【裁判日期】    970331
【裁判案由】    過失致死等
【裁判全文】
臺灣板橋地方法院刑事判決              97年度交易字第48號
公  訴  人  臺灣板橋地方法院檢察署檢察官
被      告  丙○○
上列被告因過失致死等案件，經檢察官提起公訴（96年度偵字第
23253 號、第23322 號），本院裁定改用簡式審判程序，判決如
下：
    主  文
丙○○服用酒類，不能安全駕駛動力交通工具而駕駛，處有期徒
刑陸月。又因過失致人於死，處有期徒刑壹年陸月。應執行有期
徒刑壹年拾月。
    事  實
一、丙○○前於民國94年間因公共危險案件，經臺灣士林地方法
    院於95年2 月17日以97士交簡字第107 號判處罰金2 萬元確
    定，於95年10月16日執行完畢。詎其猶不知悔改，於96年8
    月17日21時許起，至翌（18）日凌晨1 時許，在臺北縣蘆洲
    市○○路某海產店內與杜英豪等友人飲用高梁酒後，已達不
    能安全駕駛動力交通工具之狀態，且明知無汽車駕駛執照者
    ，不得駕車，竟仍無照騎乘車牌號碼NW9-555 號重型機車，
    搭載友人杜英豪，沿臺北縣蘆洲市○○街往長安街方向行駛
    ，欲回位於臺北縣蘆洲市○○○路○ 段328 巷2 號5 樓之公
    司宿舍，於同日凌晨1 時20分許，行經臺北縣蘆洲市○○街
    69號前，本應注意車前狀況，並隨時採取必要之安全措施，
    且應在遵行之車道內行駛，而依當時一切情況，並無不能注
    意之情事，竟因酒後不能安全駕駛動力交通工具，且疏未注
    意車前狀況，而失控駛入對向車道，適對向車道林政毅騎乘
    車牌號碼LDN-832 號重型機車，搭載甲○○，亦明知飲酒後
    其吐氣所含酒精成分超過每公升0.25毫克以上者，不得駕車
    ，仍於酒後騎乘上開機車行經該地，致丙○○所騎乘之上開
    機車正面撞擊林政毅所騎乘之上開機車左前側，因而人車倒
    地，甲○○受有右胸挫傷、右踝扭傷、頭部外傷等傷害；林
    政毅受有頭部外傷合併顱內出血、頭骨骨折等傷害，丙○○
    則亦受有小腸腸繫膜破裂、缺血性休克之傷害。嗣林政毅經
    送往臺北市新光吳火獅紀念醫院急救，並抽取其血液檢測結
    果，血液中酒精濃度達68MD/DL （相當於呼氣酒精濃度0.34
    MG/L），延至同年月18日早上5 時5 分許，仍因傷重不治死
    亡。丙○○經送臺北市新光吳火獅紀念醫院急救，並抽取其
    血液檢測結果，血液中酒精濃度高達266.57MD/DL （相當於
    呼氣酒精濃度1.33MG/L）。
二、案經被害人林政毅之父乙○暨被害人甲○○訴請暨臺北縣政
    府警察局蘆洲分局報請臺灣板橋地方法院檢察署檢察官偵查
    起訴。
    理  由
一、上揭事實業據被告丙○○於本院審中坦承不諱（見本院97年
    3 月12日審判筆錄），且經告訴人乙○、甲○○於警詢、偵
    查中指訴甚詳（見臺灣板橋地方法院檢察署96年度偵字第23
    322 號偵查卷第7 頁至第10頁、96年度相字第1052號偵查卷
    第35頁、第36頁），並經證人杜英豪於警詢、偵查中證述屬
    實（見96年度偵字第23322 號偵查卷第12頁、96年度相字第
    1052號偵查卷第37頁），且有警製道路交通事故現場圖、道
    路交通事故調查報告表(一)、(二)各1 份、現場暨車損照片20張
    及被害人之診斷證明書2 紙、新光醫院病理檢驗科檢驗報告
    2 紙在卷可憑（見96年度相字第10525 號偵查卷第12頁至第
    18頁、第22頁至第31頁）。又被害人林政毅確因本件車禍受
    有上述之傷害而死亡，業經臺灣板橋地方法院檢察署檢察官
    督同檢驗員相驗屬實，製有勘驗筆錄、相驗屍體證明書、檢
    驗報告書、照片8 張等在卷可憑（見上開相驗卷第34頁、第
    40頁至第46頁、第55頁至第60頁）。按汽車駕駛執照為駕駛
    汽車之許可憑證，未領用牌照者，禁止其行駛；汽車行駛時
    ，駕駛人應注意車前狀況，並隨時採取必要之安全措施；又
    汽車在雙向二車道行駛時，應在遵行車道內行駛，且飲酒後
    其吐氣所含酒精成分超過每公升0.25毫克以上者，不得駕車
    ，道路交通安全規則第50條第1 項、第94條第3 項、97條第
    1 款、第114 條第2 款分別定有明文。被告既為機車駕駛人
    ，自應遵守上開規定，而肇事當時天候雨、夜間有照明、路
    面為柏油、濕潤、無障礙物、無缺陷、視距良好等客觀情況
    下，並無不能注意之情形，竟於酒後酒精濃度超過標準，仍
    無照騎乘機車，因疏未注意車前狀況，而失控駛入對向車道
    肇禍，自應負過失責任，且被告之過失行為與被害人林政毅
    之死亡及甲○○之傷害間，有相當因果關係。雖被害人林政
    毅亦有於飲酒後，血液中酒精濃度達68MD/DL （相當於呼氣
    酒精濃度0.34MG/L），其吐氣所含酒精成分超過每公升0.25
    毫克以上，而仍騎車之過失，然亦無法解免被告之刑責，故
    被告過失致死、過失傷害及公共危險之犯行均堪認定。本件
    事證已明，被告之上開犯行均堪認定，應依法論科。
二、按行為後法律有變更者，適用行為時之法律。但行為後之法
    律有利於行為人者，適用最有利於行為人之法律，刑法第2
    條第1 項定有明文。查被告行為後，刑法第185 條之3 之服
    用酒類不能安全駕駛動力交通工具而駕駛罪於96年12月18日
    經立法院修正，於97年1 月2 日以總統華總一義字第096001
    77841 號令公布，並自97年1 月4 日起施行。修正前刑法第
    185 條之3 規定：「服用毒品、麻醉藥品、酒類或其他相類
    之物，不能安全駕駛動力交通工具而駕駛者，處1 年以下有
    期徒刑、拘役或科3 萬元以下罰金。」，修正後規定為：「
    服用毒品、麻醉藥品、酒類或其他相類之物，不能安全駕駛
    動力交通工具而駕駛者，處1 年以下有期徒刑、拘役或科或
    併科15萬元以下罰金。」，就罰金金額部分較修正前為提高
    ，且增加得併科罰金之規定，自以修正前刑法第185 條之3
    規定有利於被告。
三、核被告丙○○所為，係犯修正前刑法第185 條之3 之服用酒
    類不能安全駕駛動力交通工具而駕駛罪及同法第276 條第1
    項之過失致人於死罪、第284 條第1 項前段之過失傷害罪。
    其以一過失行為致被害人林政毅死亡及告訴人甲○○受傷，
    係一行為而觸犯數罪名，為想像競合犯，應依刑法第55條規
    定，從一重過失致人於死罪之處斷。又被告所犯上開公共危
    險及過失致死2 罪間，犯意各別，所犯構成要件互殊，應分
    論併罰。再被告酒醉駕車、無照駕駛，因而致被害人林政毅
    死亡及甲○○受傷，就過失致死及過失傷害罪部分，應依道
    路交通管理處罰條例第86條第1 項之規定，加重其刑。爰審
    酌被告前有公共危險之前科，素行非佳，有臺灣高等法院被
    告前案紀錄表1 份在卷可憑，其飲酒後吐氣所含酒精成分超
    過每公升0.25毫克以上，已達不能安全駕駛動力交通工具之
    狀態，仍騎乘機車，且疏未注意車前狀況，而駛入對向車道
    ，因而肇禍，致被害人林政毅死亡及告訴人甲○○受傷，犯
    罪所生之損害重大，被告過失之程度極重，及被告犯後雖坦
    承犯行，惟並未與被害人林政毅之家屬及告訴人甲○○達成
    民事和解，賠償被害人林政毅之家屬及告訴人甲○○之損害
    ，犯後態度欠佳等一切情狀，各量處如主文所示之刑，並定
    其應執行之刑，以資懲儆。
四、本件經檢察官提起公訴，被告於準備程序中就被訴事實為有
    罪之陳述，經法官告知簡式審判程序之旨，並聽取公訴人、
    被告之意見後，當庭裁定改行簡式審判程序，併予敘明。
據上論斷，應依刑事訴訟法第273 條之1 第1 項、第299 條第1
項前段，刑法第2 條第1 項前段、第276 條第1 項、第284 條第
1 項前段、第55條、第51條第5 款、修正前刑法第185 條之3 ，
道路交通管理處罰條例第86條第1 項，判決如主文。
本案經檢察官郭季青到庭執行職務。
中    華    民    國    97    年    3     月    31    日
                  交通法庭    法  官  曾正耀
以上正本證明與原本無異。
                              書記官  陳淑怡
中    華    民    國    97    年    3     月    31    日
附錄本案論罪科刑法條全文：
修正前刑法第185 條之3 ：
服用毒品、麻醉藥品、酒類或其他相類之物，不能安全駕駛動力
交通工具而駕駛者，處1 年以下有期徒刑、拘役或3 萬元以下罰
金。
刑法第276條第1項：
因過失致人於死者，處2 年以下有期徒刑、拘役或2 千元以下罰
金。
刑法第284 條第1項前段
因過失傷害人者，處6 月以下有期徒刑、拘役或5 百元以下罰金
。


司法院資訊處製作；財團法人民間司法改革基金會備份。
